臺灣臺中地方法院民事判決　　　　　　八十七年度訴字第一九三０號
　　原　　　告　甲○○
　　被　　　告　丙○○
　　訴訟代理人　乙○○
右當事人間損害賠償事件，本院判決如左：
    主      文
原告之訴及假執行之聲請均駁回。
訴訟費用由原告負擔。
    事      實
甲、原告方面：
壹、聲明：
一、被告應原告給付新台幣（下同）壹佰萬元及自起訴狀繕本送達翌日起至清償日止
    ，按年息百分之五計算之利息。
二、原告願供擔保請准宣告假執行。
貳、陳述：
一、原告與被告於民國（下同）八十六年十月十一日，訂立土地、房屋買賣契約書，
    雙方約定原告向被告購買台中縣太平市○○段一四三一建號房屋一棟及其所在土
    地，原告已給付價金完畢，被告蓄意遲延過戶，致使原告對第三人無法及時交屋
    以致違約，蒙受損失。按兩造土地買賣合約第三條（一）被告保證本契約之建築
    基地產權清楚，如有他項權利或任何糾葛，應由被告負責於本產權移轉前清理。
    然被告未在產權移轉約定日八十六年十二月二十四日前，塗銷他項權利記，後經
    兩造約定被告應於八十七年五月十日前塗銷，被告遲至八十七年五月二十六日方
    塗銷；又系爭房地原告本已出售予第三人，因被告之遲延致使原告對第三人無法
    及時給付而有違約，賠償第三人壹佰萬元，該壹佰萬元之損失，本是被告遲延給
    付所致，被告應予賠償。爰依債務不履行損害賠償請求權及侵權行為損害賠償請
    求權之法律關係，請求被告給付如聲明所示。
二、對被告抗辯之陳述：
（一）被告抗辯：原告將不動產轉售第三人未經其同意，被告為何配合辦理過戶手續
      ，被告抗辯與事實不符。合約載明轉讓給第三人須有換約手續費兩萬元，被告
      從未要求換約，就直接請原告到不認識代書處辦理過戶予第三人，何謂未經被
      告同意？合約書中代刻代管印章授權委託書，被告有權代刻原告印章，用於產
      權之登記，則被告在毫無告知原告，被告自動代刻第三人印章，代辦各種手續
      ，如何能謂被告未事先同意原告之轉讓行為？該建物在未領得使用執照前即依
      第三人意見施工，被告若未知情已轉讓第三人，第三人怎可能任意變更施工？
      系爭建物水電費之繳納須先辦理銀行代轉帳才可送電，其中店６帳戶為第三人
      ，該手續係水電代辦人員曾嬌小姐拿給被告兒子林元溢請其代辦，林元溢告知
      李進賢直接去辦，以後才不會從丙○○帳戶扣款，被告若未同意原告轉讓，第
      三人何能辦理銀行轉帳？
（二）本件原告主張被告逾期過戶，又未如期履行塗銷抵押權致買受人權利瑕疵，衍
      生被扣款，原告因而求償，與轉讓合約書及被告是否事先同意無關，依合約只
      要原告在被告依合約履行後，再行轉讓即未違約，是原告另行出售與被告同意
      與否自屬無關。系爭房屋系於八十六年三月四日開工，於八十六年十二月二十
      四日完工即取得使用執照，並送地政機關登記，被告稱未完成水電與事實不符
      。原告係因被告遲不繳納稅款及塗銷他項權利，而造成損害，被告其故意造成
      權利瑕疵當負賠償之責。
（三）原告僅是建議銀行要貸款，請把印鑑證明查清楚，而未阻礙被告貸款，且銀行
      貸款係依法辦理，原告何能橫加阻攔，原告是在被告於八十七年五月十日未能
      依約履行塗銷時，氣憤向銀行請示印鑑之事？與被告未能於八十七年五月十日
      履行塗銷抵押權義務顯無相干。
參、證據：提出預定土地買賣契約書一份、委任代建房屋預定契約書一份、塗銷抵押
    權協議書一份、被告塗銷抵押權登記證明（即土地登記謄本）一份、合約書一份
    、交屋同意書一份、開工日期一份、兩光堂擇日資料一份、台電函一份、水公司
    函一份、水費繳費收據一份、交屋證明一份、抵押權登記證明一份、承攬契約書
    一份、詐欺自訴狀一份、建照執照一份、監工日誌一份、判決書一份、外水電證
    明一份、使用執照一份、變更證明一份為證，並聲請傳訊周孟玉、李進賢。
乙、被告方面：
壹、聲明：
一、如主文第一項所示。
二、如受不利判決，願供擔保請准予免為假執行。
貳、陳述：
一、按雙方所成立委任代建房屋預定契約書第十一條第三款規定：甲方（即原告）於
    房屋未辦妥交屋手續及繳清各類款項前，非經乙方（即被告）同意不得擅自轉讓
    予第三人。而本件房屋於八十六年一月十日開工，原告旋即於八十六年二月十一
    日轉售予第三人李進賢，對此買賣合約書未經被告同意，原告違約在先，竟據此
    要求被告賠償其損失，應屬無據。
二、本件兩造買賣標的即台中市○○市○○段七九九、八００地號土地上所興建之「
    成功大發財編號店六之土地及房屋」，原告與被告成立承攬保證施工契約，按本
    件工程本應由原告於三百六十個日曆天完工交屋，但原告於八十六年十二月二十
    四日取得使用執照後，其尚未完成衛浴安裝及水電供應，並未完整交屋予被告，
    是被告自無法將原告所承買之不動產完整交屋予原告，原告未能完整交屋之原因
    ，係原告未依約完工所致，而非被告違約所造成。
三、因原告打電話至第七商業銀行阻礙被告取得貸款，使得被告再向他家銀行申請貸
    款，且八十七年四月二十七日已設定分戶抵押貸款，但銀行於五月二十二日方撥
    款，致原來之抵押權登記於八十七年五月二十六日塗銷，此乃不可歸責於被告。
四、本件系爭買賣標的工程，因原告未按時完工，被告得對原告請求給付陸佰玖拾捌
    萬柒仟伍佰肆拾元之違約金，如鈞院認被告就原告所主張之損害應負賠償責任，
    被告主張以此違約金債權抵銷之。
參、證據：提出承攬契約書一份、土地預定買賣契約書一份、委任代建房屋預定契約
    書一份、建築改良物謄本一份、存摺資料一份、土地登記簿謄本一份、開工擇日
    表一份、現場施工照片一份、付款明細一份、存證信函一份為證，並聲請傳訊林
    景裕。
丙、本院依職權調閱台灣高等法台中分院八十八年度上字第０二號民事卷宗（本院八
    十七年度訴字第一０八九號民事卷宗）
    理      由
一、本件原告主張：其與被告於八十六年十月十一日，訂立土地、房屋買賣契約書，
    雙方約定原告向被告購買台中縣太平市○○段一四三一建號房屋一棟及其所在之
    土地，原告已給付價金完畢，然被告未於產權移轉約定日前塗銷他項權利，後經
    兩造約定被告應於八十七年五月十日前塗銷，被告遲至八十七年五月二十六日方
    塗銷；系房地原告本已出售予第三人，因被告之蓄意遲延過戶，致使原告對第三
    人無法及時給付而有違約，賠償第三人壹佰萬元，該壹佰萬元之損失，本是被告
    遲延給付所致，被告應予賠償。爰依債務不履行損害賠償請求權及侵權行為損害
    賠償請求權之法律關係，請求被告給付如聲明所示。
二、被告則以：依兩造所成立委任代建房屋預定契約書約定，原告於房屋未辦妥交屋
    手續及繳清各類款項前，非經被告同意不得擅自轉讓予第三人。原告將其所購買
    之系爭房屋轉售予第三人李進賢，未經被告同意，原告違約在先，原告自不得就
    與被告履約毫無因果關係之交易損失，主張由被告賠償；況本件兩造買賣標的即
    台中市○○市○○段七九九、八００地號土地上所興建之成功大發財編號店六之
    土地及房屋，本係由原告承攬興建，因原告未完整交屋予被告，致被告無法將原
    告所承買之不動產完整交屋予原告，是原告未能完整交屋之原因係原告未依約完
    工，而非被告違約所致；又因原告打電話至第七商業銀行阻礙被告取得貸款，使
    得被告再向他家銀行申請貸款，致被告無法及時完成分戶貸款，塗銷原有抵押權
    設定登記，且被告於八十七年四月二十七日已設定分戶抵押貸款，但銀行於五月
    二十二日撥款，致原來之貸款於八十七年五月二十六日方塗銷，此乃不可歸責於
    被告；另本件系爭買賣標的工程，因原告未按時完工，被告得對原告請求給付陸
    佰玖拾捌萬柒仟伍佰肆拾元之違約金，如鈞院認被告就原告所主張之損害應負賠
    償責任，被告主張以此違約金債權抵銷之等語置辯。
三、本件原告主張：其與被告於八十六年十月十一日，訂立土地、房屋買賣契約書，
    雙方約定原告向被告購買台中縣太平市○○段七九九、八００地號土地上「成功
    大發財」編號店六房屋及其所在基地（土地現為台中縣太平市○○段七九九之五
    地號，建物為一四三一建號），土地價金陸佰捌拾萬元，房屋價金貳佰玖拾肆萬
    元，原告已付清款項，為被告所不爭執，並有原告所提之預定土地買賣契約書一
    份、委任代建房屋預定契約書一份，在卷可參，堪信為真。是本件所應審究者為
    ，１、被告就其與原告間之買賣契約，是否有可歸責事由給付遲延之情事？２、
    原告所主張其與第三人交易所受損失，與原告所主張被告給付遲延之情事，是否
    有因果關係，而應由被告負責賠償？經查：
（一）按卷附兩造所訂之委任代建房屋預定契約書，其第三條固約定「…本房屋自開
      工後三百六十個工作天完工（不含共設施），並以房屋工程向主管機關提出申
      報完工之日，為完工日」，第九條第一款更約定：「乙方除不可抗力或可歸責
      於甲方事由外，其逾越本約第三條規定完工時每逾一日按已繳總價款千分之一
      計算違約金予甲方」，然其第五條就產權登記則約定：「…本件建物產權移轉
      登記及保存登記手續，甲方（即原告）同意依照乙方（即被告）通知之時間內
      提出辦理…」、第七條就房屋交屋則約定：「甲方應按乙方通知之交屋時間。
      會同乙方辦理交屋手續，受領房屋之交付，甲方如未在乙方通知七日內交屋，
      以致往後房屋有所瑕疵，其責任不歸於乙方」、「房屋建造完成，甲方應憑乙
      方簽發之交屋明單方可遷入…」，就土地買賣部分產權登記，依兩造之預定土
      地買賣契約書第三條則約定：「乙方（即被告）保證本契築基地產權清楚，如
      有他項權利或任何糾葛，應由乙方負責於本產權移轉前清理。」，是本件被告
      依約應於約定之工程期限完工，否則應負違約責任，然系爭房、地之所有權移
      轉登記及實際交屋日期，兩造於契約中則未特別約定，僅約定原告依被告之通
      知辦理，是原告主張兩造約定系爭房、地所有權移轉及交屋時間，依契約係約
      定於八十六年十二月二十四日，尚無可採。又系爭房、地之所有權，被告於八
      十七年四月十四日依原告之指定，移轉登記予第三人李進賢，並於八十七年五
      月二十六日，就原設定於系爭土地之抵押權予以塗銷，為兩造所不爭執，並前
      述土地登記登謄本在卷可參，按系爭房、地所有移轉登記時間，兩造本未約定
      時日，被告於八十七年四月十四日，移轉登記予原告指定之第三人，應無違約
      之情事。再者，被告就其所出售之土地本應負擔權利瑕疵擔保責任，而於所有
      權移轉登記時，應將土地上原設定之抵押權設定登記辦理塗銷登記，被告於前
      述移轉登記時，未同時辦理塗銷，自應負瑕疵擔保責任，又兩造就系爭買賣土
      地原有之抵押權設定登記，已另行約定被告應於八十七年五月十日之前塗銷，
      有原告所提兩造所不爭執之塗銷抵押權協議書一份附卷可參，是被告自應於八
      十七年五月十日履行塗銷抵押權義務，然依卷附系爭土地之登記謄本所載，系
      爭抵押權之擔保債權，被告於八十七年五月二十五日始為清償，並於八十七年
      五月二十六日塗銷系爭抵押權登記，被告就抵押權塗銷部分未於約定之八十七
      年五月十日完成，其就此抵押權塗銷部分之履行契約，自有給付遲延之情事，
      應可認定。
（二）又原告復主張其於八十六年二月十一日，已將前述向被告所預購之土地、建物
      ，以玖佰萬元轉出售予訴外人李進賢，有原告所提其與李進賢所訂之土地、房
      屋預定買賣契約書一份在卷可參，且經證人李進賢到庭所陳明，堪信為真實。
      然依原告與訴外人李進賢之買賣契約，其僅約定：「原告應於台中縣政府報准
      開工之日起一年內交屋，若無法交屋，願以銀行利息賠償李進賢已付屋款之本
      息。…」，依原告所提附卷本件工程之使用執照，本件工程向台中縣政府申報
      開工日期為八十六年三月四日，是依約原告應交屋予李進賢之時間為八十七年
      三月四日。再者，本件系爭買賣標的之房屋，係原告向被告所承攬興建，其工
      程實際動工日期為八十六年二月二十八日，依約原告應於八十七年二月二十二
      日前，將其所承攬興建之房屋完工交屋予被告（八十六年二月二十八日後三百
      六十個日曆天為八十七年二月二十二日），惟原告係於八十七年四月十五日，
      方將其承攬興建之房屋交予被告等情，業經台灣高等法院台中分院於八十八年
      上字第一０二號兩造給付工程款之民事判決中審認確定，有該判決一份在卷可
      參，並經本院調閱該案號卷宗，查核屬實。按原告依其與訴外人李進賢之買賣
      契約，本應於八十七年三月四日交屋予李進賢，惟系爭買賣標的之房屋為原告
      所承攬興建，原告竟於八十七年四月十五日方完成工作交屋予被告，再由被告
      處取得占有，原告自不可能於八十七年三月四日交屋予李進賢，是原告無法及
      時於八十七年三月四日交屋予李進賢，係因原告就其承攬之工作物未能於八十
      七年三月四日完工交屋予被告所致，其非可歸責於被告，是原告對李進賢未能
      依約履行交屋，既係原告未及時完成工作物所致，而非可歸責於被告，此與被
      告前述被告未於八十七年五月十日完成塗銷抵押權設定登記一節，並無因果關
      係。再者，依原告所提其與李進賢八十七年七月三十一日之交屋同意書記載：
      「甲○○願交付太平市○○段一四三一建號房屋一棟給李進賢，並經點交無誤
      ，但逾期交屋給李進賢造成之不誠信與損害，李進賢本寬大與理性之原則，只
      對甲○○扣房屋款壹佰萬元正，以為損害賠償，其餘開立本票依約攤還，…」
      等語，原告主張因其遲延交屋予李進賢，而與李進賢約定扣除房屋款壹佰萬元
      之事實，固屬可採，惟原告未能及時於八十七年三月四日，交屋予李進賢，係
      因原告未於八十七年三月四日，完成工作物所致，已如前述，是原告遲至八十
      七年七月三十一日方點交房屋予李進賢，而遭李進賢扣款，應係因可歸責於原
      告之事由所致，與被告前述未能及時於八十七年五月十日，完成抵押權塗銷登
      記一節，全然無關，原告自不得將可歸責於己，而對第三人給付遲延所應負責
      之賠償義務，主張由被告負其責任，是原告主張其因對李進賢給付遲延，而與
      李進賢約定賠付之壹佰萬元，係因被告未及時塗銷土地抵押權所致，應由被告
      負擔，自無理由。
（三）另依兩造所成立委任代建房屋預定契約書第十一條第三款規定：「甲方（即原
      告）於房屋未辦妥交屋手續及繳清各類款項前，非經乙方（即被告）同意不得
      擅自轉讓予第三人。如經乙方同意但其承受人須繼承甲方履行本約各條款…甲
      方並附帶乙方換約手續費新台幣貳萬元…」，依該條款之約定，被告為求本件
      買賣法律關係單純化，而與原告約定，於被告未將房屋辦妥交屋手續予原告及
      原告未繳清各類款項前，原告非得其同意，不得轉售系爭買賣標的之房、地，
      是原告如未得被告同意而轉售系爭房、地，原告與第三人因轉售本件買賣標的
      所生之一切法律關係，自不得轉向被告主張。本件原告將兩造所訂買賣標的之
      房、地，於八十六年二月十一日即出賣予第三人李進南之事實，為原告所自認
      ，原告雖先前主張其八十六年二月十一日出售之行為有經被告同意，惟其主張
      為被告所否認，且按系爭房、地，原告係於八十六年十月十一日方向被告承買
      ，而原告該出售行為是於八十六年二月十一日，是原告與李進賢訂約時，尚未
      向被告購買系房地，是其與李進賢間之買賣，何會得被告之同意？又原告復於
      本院審理時，陳稱：「我賣房子給別人，沒有義務告知被告，所以我賣房子給
      李進賢，根本不必要告知被告，但是我有告知被告，房子要登記給李進賢，我
      向被告買房子，只要被告依約履行契約即可，至於我要如何處分房子，根本不
      用告知被告…」（詳參本院本院九十一年三月十五日言詞辯論筆錄），顯見原
      告主觀認其轉售系爭買賣標的為其處分自身權利之行為，其告知被告應將不動
      產登記予其指定之第三人李進賢，被告依其指示履行即可，其無將其與李進賢
      間之買賣行為，告知被告之義務。按原告得將其所買之系爭房地，指定登記予
      第三人，為兩造所不爭執，是被告依原告指示將房屋登記予第三人，僅是依約
      履行義務，況其與原告間訂有：原告如未得被告同意轉售系爭房地，被告就原
      告與第三人間糾紛所生之損害賠償，原告不得對被告主張之保護條款，是被告
      僅需依原告指示辦理所有權移轉即可，其就原告與李進賢間是何關係，並無深
      究之必要，自不得僅因被告依原告指示將建物登記予第三人，即謂被告同意原
      告將系爭房地轉售予第三人。且依前述委任代建房屋預定契約書第十一條第三
      款約定，如經被告同意原告轉售，則應由原告提出換約，使原來權利義務關係
      ，改存在於被告及承受人間，惟本件被告並無要求換約之情事，為兩造所不爭
      執，更明原告轉售系爭房地，並未得原告同意，被告並不知原告有轉售之行為
      ，是被告抗辯：其僅是依原告指示將建物登記予第三人，惟不知原告將系爭房
      、地出售予李進賢，原告之轉售行為並未得被告之同意，應屬可採。是按兩造
      前述委任代建房屋預定契約書第十一條第三款約定，原告自不得以其與李進賢
      間之糾紛對被告主張權利，原告主張被告應就原告賠付李進賢壹佰萬元部分，
      負賠償責任，顯無可採。
四、綜上所述，原告向被告所購買之系爭不動產，依約本應得被告同意原告方得再行
    出售，今原告未得被告同意即將之出售，被告就原告再行出售所生之糾紛，依約
    不負任何責任，且系爭房屋原告未能及時於八十七年三月四日交屋予第三人李進
    賢，係因可歸責於原告之事由所致，與被告未能於八十七年五月十日及時塗銷抵
    押權設定登記之事由無因果關係，原告主張被告就原告與李進賢間扣款壹佰萬元
    之損害，應負損害賠償之責，即無可採。從而，原告本於侵權行為損害賠償請求
    權及債務不履行損害賠償請求權之法律關係，請求被告給付如聲明所示之款項及
    遲延利息，為無理由，應予駁回。
五、原告之訴既經駁回，其假執行之聲請，失所附麗，應併予駁回。
六、本件判決事證已臻明確，兩造其餘攻擊防禦及舉證，核與判決結果無影響，爰不
    另一一論述，附此敘明。
七、據上論結：原告之訴為無理由，依民事訴訟法第七十八條判決如主文。
中　　　華　　　民　　　國　　九十一　　年　　　三　　　月　　二十九　　日
　　　　　　　　　　　　　　　　　　台灣台中地方法院民事第三庭
　　　　　　　　　　　　　　　　　　　　法　　　官　王　金　洲
右為正本係照原本作成。
如對本判決上訴，須於判決送達後廿日內向本院提出上訴狀（須附繕本）。
中　　　華　　　民　　　國　　九十一　　年　　　三　　　月　　二十九　　日
　　　　　　　　　　　　　　　　　　　　法院書記官
